臺灣高等法院刑事判決　　　　　　　　94年度上訴字第1751號
上　訴　人
即　被　告　甲○○
選任辯護人　劉龍飛　律師
上　訴　人
即被告之父　乙○○
上列上訴人因被告妨害自由等案件，不服臺灣板橋地方法院93年
度訴緝字第161號，中華民國94年4月13日第一審判決（起訴案號
：臺灣板橋地方法院檢察署91年度偵字第5491號），提起上訴，
本院判決如下：
    主  文
上訴駁回。
    事  實
一、甲○○曾因恐嚇、妨害秩序罪，經台灣台中地方法院於民國
    （下同）86年4月29日以85年度訴字第2067號判決，分別判
    處有期徒刑10月，並定應執行刑為有期徒刑1年6月；再經本
    院台中分院於87年1月20日以86年度上訴字第1209號判決駁
    回上訴確定；而於87年6月3日入監執行，於88年5月15日假
    釋付保護管束，至88年11月14日保護管束期滿執行完畢。
二、詎甲○○仍不知悔改，因與女友丁○○分手心有未甘，竟基
    於剝奪他人行動自由之犯意，於90年11月27日下午5時許，
    駕駛其所有之車號JR－5108號自用小客車，在丁○○下班必
    經之台北縣三峽鎮○○路○段18號前等候伺機行事，旋見丁○○騎乘機車搭載友人賴麗雪至上址後落單之際，遂上前攔
    阻丁○○，將其機車鑰匙搶下丟棄，並將丁○○強推進入其
    所駕駛JR－5108號自用小客車右前座，隨即駕駛該車輛往台
    中方向行駛；於途中為使丁○○就範，並在車內多次以徒手
    毆打丁○○左上臂，致丁○○左上肢受有多處瘀傷，復向丁○○恫稱「要讓你全家死」等語，以此等強暴、脅迫之方式
    壓制丁○○之自由意志，駕車搭載丁○○在台中地區一帶遊
    走，剝奪丁○○之行動自由在繼續狀態中。迄同年月27日晚
    間11時32分至36分許間，甲○○為嚇阻丁○○之母呂秀盆報
    警，又另行起意，基於恐嚇之犯意，於丁○○以所持用0000
    000000號行動電話，撥打00000000號電話至丁○○住家與其
    母呂秀盆（現更名為呂奕翎）通話時，接續對呂秀盆恫以：
    「你去報警啊、你有種的話，你一定不敢啊」、「你女兒（
    指丁○○）就要死了，你還睡得著」等語，以加害生命、身
    體之事恐嚇呂秀盆，致生危害於安全。嗣至90年12月1日中
    午時分，甲○○以離家甚久告知丁○○已無錢加油，丁○○
    撥打電話向友人賴清文借款新台幣（下同）1,000元時，始
    趁機向賴清文求救；經賴清文與陳柏宇聞訊攜款前來，並向
    甲○○佯以欲暫帶丁○○前往賴清文家中梳洗為由，藉詞帶
    離丁○○，丁○○始行脫離甲○○之控制。嗣經呂秀盆、丁○○報警而查獲上情。
三、案經丁○○、呂秀盆訴由台北縣政府警察局三峽分局報告台
    灣板橋地方法院檢察署檢察官偵查起訴。
    理  由
壹、被告甲○○上訴部分：
  一訊之被告甲○○在法院審理中，雖供陳有於90年11月27日下
    午5時許，駕駛JR－5108號自用小客車前往台北縣三峽鎮○○路○段18號前等候丁○○，接載渠一同前往台中地區，且
    在車內與丁○○發生爭執，並毆打丁○○左上臂，直至同年
    12月1日下午始與丁○○分開等情，但矢口否認有何剝奪行
    動自由及恐嚇之犯行，辯稱：其因與丁○○約好下班後見面
    一起去台中辦理車輛過戶事宜，才於案發當日去找丁○○，
    其間並未打電話給丁○○之母，更未出言恐嚇，且丁○○是
    自行離去的云云。惟查：
    (一)按「被告以外之人於審判外之言詞或書面陳述，除法律有
      規定者外，不得作為證據」，又「被告以外之人於審判外
      之陳述，雖不符前四條之規定，而經當事人於審判程序同
      意作為證據，法院審酌該言詞陳述或書面陳述作成時之情
      況，認為適當者，亦得為證據。當事人、代理人或辯護人
      於法院調查證據時，知有第一百五十九條第一項不得為證
      據之情形，而未於言詞辯論終結前聲明異議者，視為有前
      項之同意」，刑事訴訟法第159條第1項、第159條之5分別
      定有明文。查，關於告訴人丁○○、呂秀盆、賴麗雪等證
      人警詢證言之證據能力，被告於原法院準備程序中已表示
      沒有爭執，而告訴人丁○○、呂秀盆、賴麗雪、陳花、賴
      清文等人於偵查中向檢察官所為之陳述，並無顯不可信之
      情形，且亦經被告表示不爭執其證據能力（見原審訴緝字
      卷第44頁）；在本院審理中，亦僅爭執該等陳述之真實性
      （證明力），而未於本院言詞辯論終結前對證據能力聲明
      異議，本院審酌該陳述作成時之情況，認為適當，均認為
      得作為證據，合先敘明。
    (二)次按被害人所述被害情形如無瑕疵可指，而就其他地方調
    　查又與事實相符，則其供述未始不足據為判決之基礎，最
      高法院32年上字第657號著有判例。查：告訴人呂秀盆於
      警詢中即指稱：我女兒的同事賴麗雪告訴我丁○○被一名
      男子帶走，我才知道此事，90年11月27日將近晚間12時左
      右，甲○○打電話來，問我「你在睡覺了嗎」，我問他人
      在何處，他只說「招牌很多」就掛電話，後來甲○○又打
      來，我要他讓我與丁○○講話，丁○○哭著說「你們自己
      顧好就好，不用管我了」，之後甲○○又搶我女兒電話，
      告訴我說「你去報警啊、你有種的話，你一定不敢啊」等
      語後，就掛電話了；後來我女兒有在90年11月29日11時許
      打公司電話00000000給我，要我不要再煩惱她的事，甲○○在旁邊說「不要告訴那個女人說在什麼地方」，只說在
      台中而已就掛掉了，我女兒在掛掉以前要我不要報警，否
      則她更痛苦云云（見偵字第5491號第6頁至第7頁）。於檢
      察官偵查中指稱：我女兒丁○○被挾持的第一天即90年11
      月27日晚間，甲○○有打我家裡的電話00000000號，問我
      是否在睡覺，並說「你女兒就要死了，你還睡得著」，我
      覺得很害怕等語（見偵字第5491號卷第28頁）。在原法院
      審理中又以證人身分具結供證：我女兒（指丁○○）本來
      在三峽一家公司上班，沒想到竟然被被告半路押走，那時
      還好有一個同事看到，打電話告訴我，我就去報警，後來
      被告也打電話來，就在三峽派出所，警察也有在旁邊聽到
      ，被告還揚言如果我們敢告他，要我們全家不得安寧，所
      以我就當場向警察提出告訴；有（案發當日被告有恐嚇我
      ），我女兒被押的第一天，她在電話中一直哭，我罵被告
      ，被告轉而打我女兒，又一直罵我，還說我女兒快死了，
      你還睡的著？都是被告主動打我家00000000號電話，我不
      知道他電話為何云云（見原法院訴緝字卷第111頁）。核
    　與證人丁○○在原審具結所供：被告用我的行動電話打給
    　我媽媽，告訴我媽媽說我和他在一起；後來90年11月27日
      半夜還有打給我媽媽，還說「你女兒快死了，你還睡得著
      ？」等語（見原審訴緝字卷第108頁）；均相一致。參以
      ：依告訴人丁○○當時所持用之0000000000號行動電話雙
      向通聯紀錄所示，於90年11月27日晚間23時32分20秒、23
      時34分05秒、23時36分22秒，有分別撥出至呂秀盆住家電
      話00000000號，通話時間分別僅50秒、56秒、73秒，有通
      聯紀錄在卷可查（見偵字第5491號卷第54至55頁），該電
      話如係告訴人丁○○所撥打，自無短暫通話即行掛斷之理
      ；況通聯紀錄所載時間更與告訴人呂秀盆指稱接獲被告以
      電話出言恐嚇之時間相符，更可認定告訴人呂秀盆指述為
      可信。是被告辯稱其未曾撥打電話恐嚇告訴人呂秀盆云云
      ，並非可採。
  　(三)再查，證人即被害人丁○○於警詢及檢察官偵查中即分別
    　指稱：甲○○是我前男友，於90年10月間因感情不睦分手
      ，90年11月27日17時許回家途中，我先騎機車載我的同事
      賴麗雪到台北縣三峽鎮○○路○段18號公車站牌後，正準
      備要起步之際，就被甲○○駕車攔路，甲○○將我的機車
      鑰匙拿走，並將我推入右前座。之後就到台中地區，大部
      分時間都在車上；甲○○在車上打我頭部及身體，並恐嚇
      我說要殺死我全家，以及假如我逃走的話將對我家人不利
      等等，我因此感到很害怕；遭甲○○控制行動自由四天後
      才逃離，這四天我與甲○○和他的小孩在他所駕駛的自用
      小客車內渡過，晚上睡在車上，地點都在台中市區；到12
      月1日，甲○○要我向朋友籌錢給他花，我才請我的朋友
      賴清文到台中市○○○路接我，賴清文到達後便拿1,000
      元讓我交給甲○○，賴清文並騙甲○○說要帶我回家洗澡
      ，我還騙甲○○說洗完澡就會與他聯絡，甲○○才讓我跟
      賴清文走，我因此脫離甲○○的控制云云（見偵字第5491
      號卷第1頁至第3頁、第25頁）。在原法院審理中又以證人
      身分具結證稱：90年11月27日之前，我跟甲○○在電話中
      就爭吵好一陣子，提到分手的事。案發當時，我正要下班
      ，騎機車載同事賴麗雪，後來我停車讓賴麗雪下車後，正
      準備騎車起步時，剛好被告開著車子就趁機把我攔下，然
      後就將我機車鑰匙拔走，丟到旁邊；後來就把我的包包丟
      到他的車子裡面，再徒手把我強推入車內；在車上我問被
      告到底要怎樣，被告在車內一面開車，另一隻手就伸過來
      打我的頭，由台北到台中的途中，有打我好幾次，有打我
      頭部、也有打我左上臂，途中還說要讓我們全家如何如何
      ，要讓我們全家人死。如果我不順著被告，就會被打。我
      想要逃走，但是我會害怕，因為被告還是會找到我；從我
      被押到我逃走，都在車內，被告開車載我在台中市區繞，
      還在車內睡覺；90年12月1日被告說他沒有錢加油，要我
      想辦法找錢讓他加油。我就趁被告睡覺時打給我同學賴清
      文並拜託她救我；後來我跟賴清文約在台中市○○○路見
      面，那時被告的車就在我後方，所以我叫賴清文騙被告說
      要帶我去她家洗澡，待會再和被告聯絡，賴清文說她身上
      錢不夠，告訴被告說要等她男朋友帶錢過來，我和賴清文
      就騎機車在前面，被告開車跟在後面，被告拿到錢以後，
      把他自己的手機給我，叫我再打電話給他；之後我和賴清
      文故意騎機車繞小巷子離開，當時很害怕，不過被告沒有
      跟上來；後來被告再打電話過來，第一次是賴清文接的，
      推說我還在洗澡，之後再打電話，也有傳簡訊，我就都不
      接；後來請我父母從台北來接我，約在中清交流道碰面，
      我才能脫困等語（見原審訴緝字卷第106頁至第109頁）。
      其先後所述均為一致，參以，財團法人亞東紀念醫院90年
      12月4日診斷證明書亦記載丁○○受有左上肢瘀傷之傷勢
      情形（見偵字第5491號卷第10頁），足見被害人丁○○之
      上開指述並非出於虛偽杜撰。
  　(四)又查，證人賴麗雪於警詢中證稱：我與丁○○在台北縣三
    　峽鎮○○路○段72號製衣廠上班於90年11月27日下午17時
      下班時，丁○○騎乘機車載我大約在三峽鎮○○路○段100
      號前遭一名男子駕駛喜美車輛於路旁攔車，將我們攔下既
      說「你再跑給我看」後丁○○不理他又往介壽橫溪路方向
      行駛，當時我問丁○○該名男子是誰，他說是他男友甲○○，後來我們騎到介壽路3段18號時，甲○○就將丁○○
      攔下時，他們2人就在路旁講話，後來我就先行離去；就
      是他男友甲○○於90年11月27日17時20分在台北縣三峽鎮
      ○○路○段18號前將他攔下後都沒見面了云云（見偵字第
      5491號卷第8頁至第9頁）。在檢察官偵查中又具結證稱：
      當天下班後，丁○○一如往常騎機車載我到我要搭車的公
      車站牌附近，但剛離開公司不到50公尺，甲○○就突然出
      現擋在路中央，並跟丁○○說「你再跑，再跑給我看」，
      但丁○○沒理他，繼續載我，剛載我到我要下車的地方時
      ，甲○○突然開車切邊來擋住丁○○的去路，丁○○就叫
      我先走，我就在附近偷看了2、3分鐘，看到他們在車外聊
      ，至於聊什麼？因為有段距離，所以沒有聽到，後來我就
      走了。我走時他們還在車外聊，我回家後覺得事情不單純
      ，就打電話給老板娘陳花，告訴她剛剛發生何事，她就打
      電話給丁○○的父母；才知道她沒回家，隔天丁○○就沒
      來上班，幾天後我就在當初丁○○載我下車的旁邊，看到
      丁○○的機車停在那邊沒有人牽走等語（見偵字第54 91
      號卷第70頁至第71頁）。證人陳花於檢察官偵查中亦具結
      證稱：90年11月27日晚上我接到賴麗雪的電話，她說丁○○被前男友帶走，不知道是否到家，我打電話向丁○○的
      父母詢問，他們表示丁○○並沒有回家，隔天丁○○就沒
      有來上班了云云（見偵字第5491號卷第78頁至第79頁）。
      茍若被告係與告訴人丁○○相約見面，何需駕車擋住丁○○去路，並稱「你再跑、跑給我看」等語？再由被告自承
      當時其將丁○○的機車鑰匙取下後丟出車外之舉以觀，顯
      見被告係以違背丁○○意願之方法將丁○○帶往台中地區
      。再者，告訴人丁○○倘計畫在下班後前往台中，焉有未
      攜帶任何換洗衣物，亦未知會同事或向公司請假之理？益
      見被告辯稱與丁○○相約見面乙節，乃卸責之詞，洵不足
      採。
  　(五)又查，證人賴清文於檢察官偵查中具結證稱：我和丁○○
    　是國中同學，案發當時我所使用的行動電話號碼為000000
      0000號，12月1日丁○○打電話給我時我因故未接，後來
      回電話給她，電話中她說需要用錢，並說被前男友（指被
      告）軟禁，她說在台中市○○○路，我就騎機車到那裡跟
      她會合。當時丁○○全身髒亂，好像很多天沒有洗澡，丁○○表示希望我能幫忙，見到甲○○時一方面交錢給甲○○，一方面騙他說要帶丁○○去梳洗，我答應後先打電話
      請男友陳柏宇帶1,000元過來，之後便騎機車載丁○○去
      找甲○○拿東西或交代事情，我跟甲○○說要帶丁○○去
      梳洗，甲○○本來不同意，但我男友表示執意要將丁○○
      帶走，甲○○才同意的。後來我們帶丁○○到佛士德汽車
      旅館去洗澡，丁○○洗完澡裹著大毛巾出來，我看到她手
      臂及大腿都有傷，她說是被甲○○打的等語（見偵字第
      5491號卷第66頁至第67 頁）。由證人賴清文所述與告訴
      人丁○○指述情節大致相符，以及被告不僅未前往台中區
      監理站辦理車輛過戶事宜，反駕車在台中地區遊走，夜宿
      車內，不讓丁○○梳洗等情以觀，顯見被告以毆打及出言
      恐嚇等方式壓制告訴人丁○○之自由意志，使其不敢逃跑
      ，藉此剝奪丁○○之行動自由；若非告訴人丁○○向其友
      賴清文求助，亦無從藉機脫困。
  　(六)雖被告另辯稱：其與告訴人丁○○在台中期間，曾將車停
    　在停車場，協助警方查獲竊案，並一起去找朋友葉為謙，
      告訴人丁○○係自願前往台中，其並未剝奪丁○○之行動
      自由云云。然被害人丁○○於原法院審理中已明確證稱：
      在這段期間我們曾到一家泡沫紅茶店，那時還有被告的一
      個朋友在場，但是他朋友看得出來我很奇怪，臉上還有瘀
      青；我那時很想跑走，但是不敢走，且身上沒錢；另外在
      台中殯儀館附近、離中友百貨尚有一段距離的一個大停車
      場那裡，被告有抓到一個小偷，我忘了是何人報案，警察
      有來，但是我也不敢怎麼樣等語（見原審訴緝字卷第109
      頁）。被告已多次對丁○○施加毆打及恐嚇，使丁○○之
      自由意志受到壓制，已如前述；衡情，在此等情況下即使
      面對警方，仍難有適當之機會從容陳述被害事實，亦屬常
      情。因之，被告所辯此情縱為屬實，亦不足執此即遽認被
      害人丁○○之行動自由未遭受剝奪。
  　(七)至於，證人丙○○在本院審理雖到庭證稱：是有接到她的
    　電話，第一次她打電話給我問我要不要跟甲○○分手，我
      就說好我就看在你女兒的份上跟他分手；第二次打來是講
      如果我不跟甲○○分手，甲○○就別想要他們的女兒，還
      有講丁○○要把車子過戶給甲○○的事情。第三次大概也
      是說車子過戶的事情；事隔沒有幾天我就知道了，究竟隔
      幾天我已經記不清楚了；事後甲○○有告訴我，他帶告訴
      人到台中我住的地方洗澡，其他的過程我不在場，所以我
      不知道云云。然該證人既未在本案發生時在場，又不知事
      發之過程、緣由；渠所為之供證尚不足為被告有利之認定
      。
　  (八)綜上所述，本件被告以強暴、脅迫等非法方法剝奪告訴人
  　  丁○○行動自由，並接續對告訴人呂秀盆出言恐嚇之犯行
      ，事證明確，堪予認定。
　二論罪法條：
  　(一)被告甲○○以強暴脅迫方法使告訴人丁○○上車並在台中
    　地區一帶遊走等，核其所為，係犯刑法第302條第1項之剝
      奪他人行動自由罪。
  　(二)被告向告訴人丁○○之母呂秀盆出言恫嚇，致生危害安全
    　，核其所為，則係犯刑法第305條之恐嚇危害安全罪。被
      告雖多次對告訴人呂秀盆出言恐嚇，然從客觀上觀察係以
      單一犯意接續所為，侵害單一法益，故各恐嚇呂秀盆之舉
      動應包括於一行為予以評價，為接續犯。
  　(三)公訴意旨雖以被告在剝奪丁○○行動自由期間，另起傷害
    　及恐嚇之犯意，多次在車內對丁○○施加毆打，致丁○○
      受有左上肢瘀傷等傷害，並對被害人丁○○恫稱「要殺你
      全家人」等語，致生危害於丁○○之安全，因認被告另涉
      犯刑法第277條、第305條等罪嫌云云。惟按刑法第302條
      之剝奪行動自由罪，本質上包括私行拘禁及以其他非法方
      法剝奪人之行動自由而言。所謂非法方法，當包括強暴、
      脅迫等情事在內。經查，被告將被害人丁○○強推入車內
      剝奪其行動自由之不法狀態即在繼續中，其間被告多次對
      被害人丁○○出言恫嚇，並多次施以毆打，依證人丁○○
      於原法院審理中所為指證，渠稍有不從被告便出手毆打，
      及其認為被告已揚言要對其全家人不利，如逃跑仍會為被
      告找到等語（見原審訴緝字卷第107頁、第108頁）觀之，
      得徵被告傷害、恐嚇被害人丁○○等所為，其用意顯然在
      嚇阻被害人逃跑，以繼續剝奪行動自由之狀態；基此，自
      足認被告此部分所為應被剝奪行動自由之犯意所包括，而
      得視為剝奪行動自由之部分行為。是此部分不另論以刑法
      第277條第1項之傷害罪及刑法第305 條之恐嚇危害安全罪
      。公訴意旨認被告另涉犯刑法第277條、第305條罪嫌乙節
      ，尚有誤會，附此敘明。
  　(四)被告所犯上述刑法第302條第1項剝奪行動自由罪及刑法第
    　305條恐嚇危害安全罪等二罪間，犯意各別，犯罪構成要
      件又不相同，自應予以分論併罰。
  　(五)被告曾因恐嚇、妨害秩序罪，經台灣台中地方法院於86年
    　4月29日以85年度訴字第2067號判決，分別判處有期徒刑
      10月，並定應執行刑為有期徒刑1年6月；再經本院台中分
      院於87年1月20日以86年度上訴字第1209號判決駁回上訴
      確定；而於87年6月3日入監執行，於88年5月15日假釋付
      保護管束，至88年11月14日保護管束期滿執行完畢，有本
      院被告全國前案紀錄表一件在卷可查，其於上述有期徒刑
      執行完畢後，五年內再犯上述均有期徒刑以上之罪，均屬
      累犯，應分別依刑法第47條之規定加重其刑。
　三原審基此適用刑法第302條第1項、第305條、第47條、第51
    條第5款、罰金罰鍰提高標準條例第1條前段之規定，並審酌
    被告有恐嚇、違反槍砲彈藥刀械管制條例等前科，素行不佳
    ，竟僅因與前女友丁○○分手心有未甘，即違背丁○○之意
    願，施加毆打並出言恐嚇，剝奪其行動自由長達四日，不僅
    對於丁○○之身心造成極大之衝擊與傷害，且嚴重危害丁○○與其母呂秀盆生活之安全感等犯罪動機、目的、手段、所
    生危害程度，並考量被告犯罪後仍矢口否認犯行之犯後態度
    等一切情狀，以被告係累犯，就被告以強暴、脅迫方法剝奪
    人之行動自由部分，判處有期徒刑貳年貳月；就被告以加害
    生命、身體之事，恐嚇他人致生危害於安全部分，判處有期
    徒刑肆月，並定其應執行刑為有期徒刑貳年肆月。其認定事
    實、適用法律及量處徒刑，均為妥適。被告上訴意旨否犯罪
    ，並無理由，應予駁回。
貳、被告之父乙○○上訴部分：
　一按當事人對於下級法院之判決有不服者，方得上訴於上級法
　  院，刑事訴訟法第344條第1項定有明文。至於，得為被告之
    利益獨立上訴之人，以被告之法定代理人、配偶，或原審之
    代理人、辯護人為限，此觀諸刑事訴訟法第345條、第346條
    之規定自明。
　二上訴人乙○○為被告之父，並非訴訟當事人；而被告甲○○
  　係國61年12月5日生，現已成年；則上訴人乙○○既非被告
    之法定代理人、配偶，或原審之代理人、辯護人，自無為被
    告獨立提起上訴之權。上訴人乙○○之上訴，為法律上不應
    准許，依法亦併予駁回。
參、據上論斷，應依刑事訴訟法第368條、第367條前段，判決如
    主文。
本案經檢察官田炳麟到庭執行職務。
中　　華　　民　　國　　94　　年　　9 　　月　　22　　日
　　　　　　　　　刑事第十三庭  審判長法　官  劉景星
                                      法  官  陳志洋
                                      法  官  陳博志
以上正本證明與原本無異。
如不服本判決，應於收受送達後十日內向本院提出上訴書狀，其
未敘述上訴之理由者並得於提起上訴後十日內向本院補提理由書
（均須按他造當事人之人數附繕本）。
                                      書記官  陳嘉文
中　　華　　民　　國　　94　　年　　9 　　月　　26　　日
附錄：本案論罪科刑法條全文
中華民國刑法第302 條第1 項
私行拘禁或以其他非法方法，剝奪人之行動自由者，處五年以下
有期徒刑、拘役或三百元以下罰金。
中華民國刑法第305條
以加害生命、身體、自由、名譽、財產之事，恐嚇他人致生危害
於安全者，處二年以下有期徒刑、拘役或三百元以下罰金。
